【裁判字號】    98,抗,598
【裁判日期】    980430
【裁判案由】    聲明異議
【裁判全文】
臺灣高等法院民事裁定                   98年度抗字第598號
抗  告  人  大傲若謙資產管理有限公司
                        之1
法定代理人  甲○○
上列抗告人因與相對人乙○○（原名劉鴻源）間聲請清償債務強
制執行事件，對於中華民國九十八年二月二十七日臺灣桃園地方
法院九十八年度事聲字第五一號所為裁定提起抗告，本院裁定如
下：
    主  文
原裁定廢棄。
    理  由
一、本件抗告人主張：原債權人新竹國際商業銀行股份有限公司
    （嗣合併為渣打國際商業銀行股份有限公司，下稱新竹商銀
    ）於民國九十六年三月五日將其對於相對人聲請強制執行未
    獲清償之原法院所核發九十二年度執字第五九一六號、九十
    四年度執字第二六九五０號債權憑證所載之債權讓與第三人
    台北國鼎資產管理有限公司（下稱國鼎資管公司），該公司
    復讓與第三人統一元氣資產管理股份有限公司（下稱統一資
    管公司），伊再於九十七年十月三十一日受讓該債權，伊為
    原執行名義之繼受人，乃向原法院聲請本件強制執行，並無
    執行當事人不適格。而債權讓與僅需讓與人與受讓人間之讓
    與合意即可生效，通知債務人僅為觀念通知，非債權讓與之
    生效要件，伊以受讓人身分對債務人即相對人以聲請強制執
    行之方式行使債權時，已兼有債權讓與通知之效力，伊已提
    供「通知書」、「債權讓與聲明書」、「借據」等交予原法
    院，俾於寄送執行命令同時併附之。何況伊已於九十八年二
    月二十三日具狀補正。原法院裁定駁回伊本件強制執行之聲
    請，顯有違誤，應予廢棄等語。
二、按債權之讓與，非經讓與人或受讓人通知債務人，對於債務
    人不生效力；但法律另有規定者，不在此限，民法第二百九
    十七條第一項定有明文。又執行名義成立後，債權人將債權
    讓與第三人，該第三人為強制執行法第四條之二第一項第一
    款所稱之繼受人，雖得以原執行名義聲請強制執行，惟依上
    開規定，債權讓與非經通知債務人，對於債務人不生效力，
    則債權受讓人於該項讓與對債務人生效前，自不得對債務人
    為強制執行。是債權受讓人依強制執行法第四條之二規定，
    本於執行名義繼受人身分聲請強制執行者，除應依同法第六
    條規定提出執行名義之證明文件外，對於其為適格之執行債
    權人及該債權讓與已對債務人發生效力等合於實施強制執行
    之要件，亦應提出證明，併供執行法院審查（最高法院九十
    八年度台抗字第一一六號裁定參照）。抗告人主張伊以債權
    受讓人身分對於債務人即相對人聲請強制執行行使債權時，
    已兼有債權讓與通知之效力云云，尚非可採。
三、查，抗告人主張原債權人新竹商銀於九十六年三月五日將系
    爭債權讓與國鼎資管公司，該公司復將債權讓與統一資管公
    司，其再於九十七年十月三十一日受讓該債權等情，已據提
    出債權憑證正本、債權讓與聲明書正本、債權讓與證明書正
    本（見原法院九十七年度司執字第八五０六二號卷第9至12
    、13至16、60至65頁，下稱原法院司執卷）、登報公告影本
    （見本院卷第24頁）為證，堪認抗告人為原執行名義之繼受
    人。次查，抗告人於九十七年十二月四日聲請本件強制執行
    時，因未提出對相對人發生效力之證明文件，原法院司法事
    務官乃以執行命令通知抗告人於函到五日內補正歷次債權讓
    與已合法通知相對人之證明文件（見原法院司執卷第67、68
    頁），惟抗告人逾期未補正，司法事務官即於九十八年一月
    八日以九十七年度司執字第八五０六二號裁定駁回抗告人強
    制執行之聲請，固非無據。然執行法院就強制執行法第四條
    之二所定「執行力之主觀範圍」，即執行名義之執行力究及
    於何人？基於職權探知之旨趣，亦應依職權為形式上調查事
    實及必要之證據（最高法院九十七年台抗字第八三號裁定參
    照）。查抗告人於九十八年二月五日收受該裁定後，除依法
    聲明異議外，另於九十八年二月二十三日提出「民事補正狀
    」，檢附其已於同年月十三日將債權讓與事實通知相對人之
    證明文件，包括債權讓與通知債務人之通知書、債權讓與聲
    明書、債權讓與證明書、借據、掛號郵件收件回執等影本為
    證（見原法院司執卷第91至101頁），乃原法院未及注意，
    逕認抗告人未補正已為債權讓與合法通知之證明文件（見原
    法院九十八年度事聲字第五一號裁定第4頁第9至12行、第5
    頁第21至22行），而裁定駁回抗告人之聲明異議，尚嫌率斷
    。從而，抗告意旨指摘原裁定不當，求予廢棄，實屬有據，
    應予准許。
四、據上論結，本件抗告為有理由，爰裁定如主文。
中    華    民    國    98    年    4     月    30    日
                  民事第十庭
                      審判長法  官  黃豐澤
                            法  官  吳謀焰
                            法  官  林麗玲
正本係照原本作成。
本裁定除以適用法規顯有錯誤為理由，不得再抗告。如提起再抗
告，應於收受後10日內委任律師為訴訟代理人向本院提出再抗告
狀。並繳納再抗告費新台幣１千元。
中    華    民    國    98    年    5     月    1     日
                            書記官  陶美玲


司法院資訊處製作；財團法人民間司法改革基金會備份。
